臺灣臺北地方法院交通事件裁定　　　　　九十一年度交聲更字第三號
　　異議人即
　　受處分人　丙○○
右列受處分人因違反道路交通管理處罰條例案件，對於臺北市交通事件裁決所中華民
國九十年八月七日所為之處分（原處分案號：北市裁三字第駕裁二二－Ｕ00000
000號），聲明異議，經本院於九十年十月十六日以九十年度交聲字第八九○號裁
定駁回受處分人之聲明異議後，受處分人提起抗告，經台灣高等法院於九十年十二月
二十四日以九十年度交抗字第四六八號裁定撤銷原裁定，發回本院更為裁定，本院裁
定如左：
        主      文
原處分撤銷。
丙○○不罰。
        理      由
一、按交通違規事件裁罰案件，性質上屬於交通行政主管機關本於職權就公法上具體
    事件所為之決定而對外直接發生法律效果之單方行政行為，參酌行政法院五十六
    年度判字第八一號判例意旨「本件原告行為時尚在舊所得稅法施行期間，實體上
    固應適用舊法，但被告官署稽徵程序係開始於現行所得稅法令公布施行以後，程
    序上即應適用新法」，本件道路交通管理處罰條例雖於民國九十年一月十七日公
    布修正，於同年六月一日施行，依行政「實體從舊，程序從新」原則，尚無比較
    新舊法之問題，而本件行為時法為修正前之舊法，核先敘明。次按汽車駕駛人駕
    駛汽車肇事，無人受傷或死亡且車輛尚能行駛，而不儘速將車輛位置標繪移置路
    邊，致妨礙交通者，處新台幣（以下同）六百元以上一千八百元以下罰鍰，道路
    交通管理處罰條例第六十二條第二項定有明文。
二、本件受處分人即異議人丙○○於九十年四月二十五日下午一時十分許，駕駛車號
    ＤＺ－八七四七號自用小客車與甲○○所駕駛之車號Ｍ八－一三一０號自用小客
    車，在新竹市科學園區○○○○路與工業東二路交岔路口因相互擦撞而肇事，因
    受處分人於肇事後，其與甲○○二人皆未受傷，且其所駕駛之自用小客車尚能行
    駛，而肇事地點又係交岔路口，受處分人竟不將其所駕駛汽車肇事位置標繪後並
    移置路邊，致妨礙交通，而為據報通知到場處理之內政部警政署保安警察第二總
    隊第一大隊第四中隊（以下稱保二總隊一大隊四中隊）員警乙○○以受處分人有
    違反前揭道路交通管理處罰條例第六十二條第二項規定之行為掣單舉發，嗣受處
    分人於舉發通知單上所載之應到案日期前向原處分機關提出申訴，經原處分機關
    請原舉發單位即保二總隊一大隊四中隊調查結果，仍認受處分人有前開違規行為
    ，原處分機關乃依前揭違反道路交通管理處罰條例第六十二條第二項規定於九十
    年八月七日從輕裁處異議人罰鍰六百元。
三、訊之受處分人丙○○固不否認其有於前開時間駕駛前揭車號自用小客車在前述地
    點與甲○○所駕駛之自用小客車因相互擦撞而肇事之事實，核與卷附之道路交通
    事故調查報告表所記載之情形之相符，惟否認有任何違反道路交通管理處罰條例
    第六十二條第二項規定之行為，辯稱略以：發生車禍後我先下車檢視車況，並問
    候對方有沒有受傷，當時我急於前往台積電公司上課，趕赴授課猶恐不急，豈有
    故意停車不走，阻礙交通之理，況事發至員警前往處理僅二至三分鐘左右，且撞
    擊後因車門受創，致耽擱些許時間，未能馬上下車，如何謂其未儘速駛離云云？
    經查：證人即與受處分人所駕駛車輛發生車禍之駕駛甲○○證稱：「（問：當天
    情形如何？）我當天要左轉彎，對方（受處分人）說有急事，想要先走，他說不
    用我賠償，我認為發生事故應該要作紀錄，我就下來說你不能先走，要等警察，
    那時剛好巡邏員警經過，我請他們幫我丈量，那時雙方口氣不好，車流量大，二
    位警察測量完筆錄後就直接給我們開罰單」（見本院九十一年五月二十九日訊問
    筆錄第三頁）；復經傳訊證人即舉發員警乙○○證稱：「（舉發理由？）當時是
    二線車道，車輛往來頻繁，當事人之肇事相當輕微，當事人可以自行標繪，移置
    不妨礙交通之地方，但其並未如此作，我是根據當時之狀況來開單」「（做完測
    量之後開完罰單，對方仍在爭執不願意離開？）沒有，當時丙○○一直趕著我們
    警方要趕快做筆錄，隨即趕緊離去」（本院九十一年五月二十九日訊問筆錄第四
    頁），綜上，顯見受處分人於車禍發生，確認對方未受傷後，原本要駕車駛離現
    場，惟因對造甲○○之阻攔，致受處分人未能離去，且受處分人於員警處理完畢
    隨即離去，並未在現場逗留等情應堪認定。次查：受處分人所駕駛車號ＤＺ－八
    七四七號自用小客車之左前車門遭撞擊凹陷，此有現場照片六張附卷可參，是受
    處分人辯稱撞擊後因車門受創，致耽擱些許時間，未能馬上下車，應非無據，復
    據證人甲○○證稱：車禍後，剛好巡邏員警經過，遂由員警測量及徵之現場照片
    交通流量甚大等情，實難苛責受處分人在數分鐘內能標繪車輛位置，並駛離現場
    至不妨礙交通之地點。綜上，本案受處分人並非不願儘速駛離車禍現場，而係因
    他車之車輛駕駛人甲○○不讓受處分人離去所致，且徵之現場狀況亦難歸責受處
    分人未標繪車輛位置，並駛離現場前往不妨礙交通之地點。原舉發機關及原處分
    機關未能加以審酌，遽以依道路交通管理處罰條例第六十二條第二項之規定，裁
    處受處分人罰鍰六百元，自有未洽。本件異議為有理由，自應由本院將原處分撤
    銷，改諭知受處分人不罰，以資適法。
據上論斷，應依道路交通案件處理辦法第二十條前段，裁定如主文。
中      華      民      國    九十一      年      六      月    三十    日
                                      臺灣臺北地方法院交通法庭
                                          法  官  劉  嶽  承
右正本證明與原本無異。
如不服本裁定，應於裁定送達後五日內向本院提出抗告狀。
                                          書記官  江  虹  儀
中      華      民      國    九十一      年     六      月    三十    日
